【裁判字號】    90,易,1601
【裁判日期】    900611
【裁判案由】    恐嚇等
【裁判全文】
臺灣台中地方法院刑事判決                            九十年易字第一六○一號
    公  訴  人  臺灣臺中地方法院檢察署檢察官
    被      告  乙○○
右列被告因恐嚇等案件，經檢察官提起公訴（九十年度偵字第四九一八號），本院判
決如左：
    主      文
乙○○意圖為自己不法之所有，以恐嚇使人將本人之物交付，未遂，處有期徒刑參月
，如易科罰金，以佰元折算壹日，緩刑貳年。
被訴公然侮辱罪部分無罪。
    事      實
一、乙○○於民國（下同）八十九年四月間向台灣電力公司台中分公司大安服務處申
    請增設電表，經該服務處派技術員甲○○依營業規章處理，詎乙○○對甲○○之
    處理心生不滿，竟自八十九年四月十五日起至九十年一月十九日止，接續多次打
    電話至該服務處辱罵甲○○，並意圖為自己不法之所有，恐嚇甲○○拿出新台幣
    （下同）六十萬元和解，嗣於九十年一月十九日又再度打電話至該服務處找被告
    ，惟由該處之李賢炳主任代為接電話，於電話中乙○○要求轉告甲○○，要甲○
    ○拿六十萬元和解，並揚稱：「現在甲○○要怎樣？我告訴你，我不管，叫他六
    十萬」、「有可能無可能不管，有一天我會在路上等他，試試看，難道真要我來
    到電力公司，如果真要我來到你們電力公司，（他）會被我打死，你們電力公司
    就在大安派出所隔壁，我也不怕派出所，我如果到這邊，我會讓他沒命」、「再
    叫派出所來抓我呀，關多少年我都不怕」、「事情愈久，愈大條」、「好膽叫他
    出來，正月初一叫他到順天國中前面，我打死他」等語，致甲○○心生畏懼，報
    警處理，始知上情，致未得逞。
二、案經甲○○訴由臺中縣警察局大甲分局報請臺灣臺中地方法院檢察署檢察官偵查
    起訴。
    理      由
甲、有罪部分：
一、訊據被告乙○○矢口否認涉有右揭恐嚇取財之犯行，辯稱：伊因甲○○剪斷其電
    線，致其無電可用，確有於九十年一月十九日，打電話去甲○○的服務處罵他，
    惟並無恐嚇他要六十萬元和解，否則要取他的命之意思，只是氣話，且僅此一次
    云云。經查：右揭恐嚇取財犯罪事實，業據被害人甲○○在警訊中指述甚明（見
    偵查卷第四頁背面）。並有電話錄音帶乙捲（九十年一月十九日之錄音）附卷可
    稽。經當庭播放該錄音帶，確係被告乙○○之聲音，並為上揭要求六十萬元，否
    則要打死甲○○之恐嚇對話無訛，且被告亦於本院審理中自承該錄音是其聲音無
    訛。而參諸，被告於上開電話錄音中之惡害通知言語，亦堪認被告並非第一次對
    被害人為類似上開言語之告知。查被告所以上開將來之惡害通知被害人之言語。
    衡諸一般社會通念以觀，係屬嚴重威脅生命、財產安全之言語，足使聽聞者心生
    畏懼，而被害人亦於報案之警訊筆錄陳明其畏懼在卷可稽。是被告確有恐嚇之行
    為甚明。又被告對於被害人並無任何民事上之債權請求權，是被告為上揭恐嚇之
    行為係出於被告不法之意圖。再被告為上開惡害之通知，目的在於被害人交付六
    十萬元，其有獲利之意圖亦甚明。是以被告上開所辯，不足採信。是本件事證明
    確，被告之犯行堪以認定。
二、按稱「恐嚇」者，係指以將來之惡害通知被害人，受恐嚇人尚有自由意志之謂（
    四十九年台上字第二六六號、六十七年台上字第五四二號判例要旨參照）。查被
    告於九十年一月十九日前，既已對被害為上揭將來惡害之通知，被害人已心生畏
    畏懼，則其嗣於九十年一月十九日打電話予被害人，雖由被害人之同事即該處之
    主任李賢炳代接，然要求轉達恐嚇言語給被害人，已益加深被害人內心之恐懼。
    是核被告所為，係犯刑法第三百四十六條第三項、第一項之恐嚇取財未遂罪。被
    告先後多次打電話予被害人或其同事以轉達恐嚇言語索財之行為，係基於同一恐
    嚇取財犯意下之接續行為，僅係侵害一個法益，只論以一罪。被告已著手恐嚇取
    財行為之實施，未生使被害人因畏怖交付財物之結果，為未遂犯，爰依刑法第二
    十六條前段之規定，按既遂犯之刑度減輕其刑。爰審酌被告犯罪之動機、目的、
    手段、被害人所受損害程度及被告犯罪後態度等一切情狀，量處如主文所示之刑
    。
四、次按刑法第四十一條第一項，業經九十年一月十日修正公布為「犯最重本刑為五
    年以下有期徒刑之刑之罪，而受六個月以下有期徒刑或拘役之宣告，因身體、教
    育、職業、家庭之關係或其他正當事由，執行顯有困難者，得以一元以上三元以
    下折算一日，易科罰金。但確因不執行所宣告之刑，難收矯正之效，或難以維持
    法秩序者，不在此限」，已於同年一月十二日生效。是本院乃併為諭知易科罰金
    之折算標準，併予敘明。又被告未曾受有期徒刑以上之宣告，此有台灣台中地方
    院檢察署案資料查註紀錄表及台灣高等法院被告全國前案紀錄表在卷可稽各乙份
    可稽，其因一時失慮，致罹刑章，經此偵審程序及刑之宣告後，應知警惕而無再
    犯之虞，本院因認暫不執行其刑為當，予以宣告緩刑二年，以啟自新。
乙、無罪部分：
一、公訴意旨另以：被告乙○○因不滿甲○○之裝設電表服務，竟基於概括之犯意，
    自八十九年四月間起至九十年一月十九日止，連續多次打電話至甲○○服務處所
    ，以「三字經」辱罵甲○○，因認被告涉有刑法第三百零九條第一項之公然侮辱
    罪嫌云云。
二、按犯罪事實應依證據認定之，無證據不得推定其犯罪事實，又不能證明被告犯罪
    者，應諭知無罪之判決，刑事訴訟法第一百五十四條、第三百零一條第一項分別
    定有明文。又刑法上侮辱罪之成立，以公然為要件。所謂公然者，須不特定多數
    人得以共見共聞之狀況，始能認為達於公然之程度（並參照司法院院字第二○三
    三三號解釋）。本件被告係多次以「電話」辱罵被害人甲○○三字經之事實，業
    經被害人陳明，並為公訴人起訴書所載明。查電話中之對話，尚非不特定人或多
    數人得以共見或共聞之狀況，尚難認被告此行為構成公然侮辱犯行。此外，本院
    復查無其他積極證據足資認定被告有何公然侮辱犯行，揆諸首揭說明，自應就此
    部分為被告無罪之諭知。
據上論斷，應依刑事訴訟法第二百九十九條第一項前段、第三百零一條第一項，刑法
第三百四十六條第三項、第一項、第二十六條前段、第四十一條第一項、第七十四條
第一款，罰金罰鍰提高標準條例第一條前段、第二條，判決如主文。
中      華      民      國      九十      年      六    月      十一    日
                                          臺灣臺中地方法院刑事第三庭
                                              法  官  陳  添  喜
右正本證明與原本無異。
如不服本判決，應於判決送達後十日內向本院提出上訴狀，上訴於臺灣高等法院臺中
分院( 須附繕本 )。
                                              書記官
中      華      民      國      九十      年      六    月     十一    日
附錄論罪科刑法條全文：
刑法第三百四十六條：
意圖為自己或第三人不法之所有，以恐嚇使人將本人或第三人之物交付者，處六月以
上、五年以下有期徒刑，得併科一千元以下罰金。
以前項方法得財產上不法之利益，或使第三人得之者，亦同。
前二項未遂犯罰之。


司法院資訊處製作；財團法人民間司法改革基金會備份。
